ACORDAO-COMPLETO-2354380

ACÓRDÃO 1224/2019 ATA 18/2019 - PLENÁRIO

VISTOS, relatados e discutidos estes autos administrativos nos quais é alegada exceção de suspeição em desfavor do Ministro-Substituto Weder de Oliveira, relator dos processos de controle externo TC Processo 011.185/2015-5 (Representação do MPTCU) , TC Processo 028.488/2016-4 (TCE) e TC Processo 028.483/2016-2 (TCE) , e do então titular da Secretaria de Controle Externo da Saúde, Auditor Federal de Controle Externo Marcelo André Barboza da Rocha Chaves.
	ACORDAM os Ministros do Tribunal de Contas da União, reunidos em Sessão do Plenário, ante as razões expostas pelo relator, em:
	9.1. com fundamento no art. 146, §2º, I, e §4º; art. 148, II, da Lei n. 13.105/2015 (CPC) ; art. 52, §2º, da Lei Complementar n. 35/1979 (Loman) , c/c o art. 9º, I e II, da Resolução TCU 226/2009, receber a exceção de suspeição, sem efeito suspensivo, para, no mérito, considerá-la manifestamente improcedente;
	9.2. indeferir o pedido de reconhecimento, no caso concreto, da incidência das hipóteses previstas no art. 39, VII, do Regimento Interno do Tribunal; do artigo 145, IV; 146, § 7°, da Lei n. 13.105/2015 (CPC) , e do art. 36, III, da Lei Complementar n. 35/1979 (Loman) ;
	9.3. rejeitar a solicitação de afastamento dos exceptos e de anulação dos julgamentos realizados, uma vez que não se configurou, na condução dos processos de controle externo de que versam a exceção de suspeição, bem como no âmbito do evento Diálogo Público "Seminário Transparência e Boas Práticas nos Conselhos de Fiscalização Profissional", atuação dos exceptos  em desconformidade com as normas legais e regimentais; 
	9.4. arquivar o processo, após ciência ao excipiente e aos exceptos, com fundamento no art. 169, inciso V, §1º, do Regimento Interno do TCU.

Administrativo. Incidente de suspeição.

Conselho Federal de Odontologia.

3. Interessados/Excipientes/Exceptos:
3.1. Interessado: Tribunal de Contas da União.
3.2. Excipiente: Ailton Diogo Morilhas Rodrigues (XXX.541.211-XX); ex-presidente do Conselho Federal de Odontologia.
3.3. Exceptos: Ministro-Substituto Weder de Oliveira e Auditor Federal de Controle Externo Marcelo André Barboza da Rocha Chaves, ex-Secretário da SecexSaúde.

13.1. Ministros presentes: Ana Arraes (na Presidência), Walton Alencar Rodrigues, Benjamin Zymler, Aroldo Cedraz (Relator), Raimundo Carreiro e Bruno Dantas.
13.2. Ministro-Substituto convocado: Marcos Bemquerer Costa.
13.3. Ministro-Substituto presente: André Luís de Carvalho.

ACORDAO-COMPLETO-2515627

Acórdão 328/2022 - Plenário

AROLDO CEDRAZ

Cuida-se de processo administrativo referente à arguição de suspeição apresentada por Ailton Diogo Morilhas Rodrigues, ex-presidente do Conselho Federal de Odontologia (CFO) , em face do Ministro-Substituto Weder de Oliveira e do então titular da Secretaria de Controle Externo da Saúde, Auditor Federal de Controle Externo Marcelo André Barboza da Rocha Chaves, relativamente à atuação nos TCs Processo 011.185/2015-5, Processo 028.488/2016-4, Processo 028.483/2016-2 e eventuais processos conexos envolvendo o Conselho Federal de Odontologia.
2.	O excipiente relata, por meio de procuradora regularmente constituída, diversas ocorrências, fatos e notícias publicadas em redes sociais, supostamente amparando suas alegações de possível desatendimento, pelo Ministro-Substituto Weder de Oliveira e pelo Secretário da SecexSaúde, às normas que regem a atuação no Tribunal, mencionando, também, a participação dos exceptos no evento "Diálogo Público - Seminário Transparência e Boas Práticas nos Conselhos de Fiscalização Profissional", ocorrido em 19/08/2016, no Tribunal de Contas do Estado da Paraíba, sob a Coordenação da referida autoridade.
3.	Ao final de suas alegações, o excipiente requer, em resumo: a) o afastamento dos exceptos de todos os atos vinculados aos processos de controle externo; b) a redistribuição dos processos a outro relator; c) o reexame das condutas dos responsáveis, dirigentes do Conselho Federal de Odontologia, arrolados no TC Processo 011.185/2015-5 (processo já apreciado) ; e d) a nulidade do Acórdão 2159/2017-TCU-Plenário.
4.	Para melhor compreensão acerca do que foi decidido pelo Tribunal no âmbito do processo TC Processo 011.185/2015-5, versando sobre Representação formulada pelo Ministério Público junto ao TCU acerca de possíveis irregularidades no Conselho Federal de Odontologia, transcrevo a seguir a parte dispositiva da primeira deliberação Colegiada proferida naqueles autos, o Acórdão 1726/2016-TCU-Plenário, de 06/07/2016, bem como excerto do Acórdão 2159/2017-TCU-Plenário, de 27/09/2017: 
Acórdão 1726/2016-TCU-Plenário
ACORDAM os ministros do Tribunal de Contas da União, reunidos em sessão do Plenário, ante as razões expostas pelo relator em: 
9.1. conhecer da presente representação para, no mérito, considerá-la procedente;
9.2. determinar, cautelarmente, ao Conselho Federal de Odontologia que proceda, imediatamente, ao afastamento temporário do Sr. Ailton Diogo Morilhas Rodrigues, nos termos do art. 44, caput, da Lei 8.443/1992 c/c o art. 273, caput, do RI/TCU, até ulterior deliberação desta Corte;
9.3. determinar ao Conselho Federal de Odontologia que apresente, no prazo de 60 (sessenta) dias, plano de ação referente à mudança da sede do conselho do Rio de Janeiro para Brasília, no qual sejam explicitados os procedimentos já adotados e aqueles a adotar, com as estimativas de prazos e de custos, bem como disponibilidade de recursos;
9.4. determinar a instauração de três processos apartados de tomada de contas especial, com fulcro no art. 47 da Lei 8.443/1992 c/c o art. 41 da Resolução TCU 259/2014, a partir da extração de cópias das peças necessárias destes autos, com vistas à quantificação dos débitos e à identificação dos responsáveis acerca dos seguintes fatos: 
9.4.1. pagamentos irregulares de diárias (itens 11, a.2, 21-41 da proposta de deliberação) ;
9.4.2. superfaturamento na obra de reforma de sala comercial no centro do Rio de Janeiro (itens 46-50 da proposta de deliberação) ; e
9.4.3. contratação injustificada de instituição bancária pela proposta de maior valor (itens 51-54 da proposta de deliberação) .
9.5. determinar a realização de audiência, nos termos dos artigos 43, II, da Lei 8.443/1992 c/c 237, parágrafo único, e 250, IV, do RI/TCU, dos responsáveis abaixo identificados, para que apresentem razões de justificativa para as seguintes ocorrências:
9.5.1. Ailton Diogo Morilhas Rodrigues (CPF: XXX.541.211-XX) :
9.5.1.1 aprovar os orçamentos do CFO relativos aos exercícios de 2014 e 2015, sem amparo normativo expresso e sem justificativas, em inobservância aos arts. 8º, IV e XXIII, e 53, XXIII e XXV, do Regimento Interno do CFO (Resolução CFO 34/2002) , usurpando a competência expressa do plenário do conselho;
9.5.1.2 impedir, por meio de atos que denegavam ou inviabilizavam a realização de reuniões, o pleno e independente exercício da Comissão de Tomada de Contas (CTC) , no ano de 2015, de realizar seu dever regimental de avaliar as contas do Conselho Federal de Odontologia, com vistas à sua aprovação ou reprovação, em afronta ao art. 34, II, do Regimento Interno do CFO (Resolução CFO 34/2002) ;
9.5.1.3. contratar seguro de vida para os conselheiros e odontólogos, objeto não relacionado aos fins institucionais do Conselho Federal de Odontologia, sem amparo legal, contratação reiteradamente inadmitida por este Tribunal, conforme decisões 524/95-TCU-Plenário e 33/2002-TCU-2ª Câmara, e acórdãos TCU-Plenário 23/1999, 264/2002, 1367/2003, 1113/2004, 2184/2005 e 1201/2008, e acórdãos TCU-2ª Câmara 1201/2008 e 8222/2011; e
9.5.1.4. adquirir imóvel localizado no Setor Centro de Atividades do Lago Norte, em Brasília-DF, para o funcionamento da nova sede do Conselho Federal de Odontologia, por dispensa de processo licitatório, sem apresentar estudos, projetos ou justificativas que demonstrassem que o imóvel seria o único a atender às necessidades do CFO, em inobservância ao art. 24, X, da Lei 8.666/1993 e ao Acórdão 5948/2014-TCU-Segunda Câmara.
9.5.2. Genésio Pessoa de Albuquerque Júnior (CPF: XXX.401.584-XX) :
9.5.2.1 aprovar, conjuntamente com o presidente, os orçamentos do CFO relativos aos exercícios de 2014 e 2015, sem amparo normativo expresso e sem justificativas, e em inobservância aos arts. 8º, IV e XXIII, e 53, XXIII e XXV, do Regimento Interno do CFO (Resolução CFO 34/2002) , usurpando a competência expressa do plenário do conselho; e
9.5.2.2. impedir, por meio de atos que denegavam ou inviabilizavam a realização de reuniões, o pleno e independente exercício da Comissão de Tomada de Contas (CTC) , no ano de 2015, de realizar seu dever regimental de avaliar as contas do Conselho Federal de Odontologia, com vistas à sua aprovação ou reprovação, em afronta ao art. 34, II, do Regimento Interno do CFO (Resolução CFO 34/2002) .
9.6. determinar, conforme os art. 43 e 44 da Resolução-TCU 259/2014, a constituição de processos apartados específicos para o prosseguimento das apurações relativas aos seguintes fatos: 
9.6.1 contratações de empresas de publicidade, detalhadas nos itens 129-139 da instrução de peça 121; 
9.6.2. contratações de empresas para terceirização de serviços, detalhada nos itens 62-64 da proposta de deliberação; 	
9.6.3. valores pagos pela aquisição do novo edifício do CFO, examinado nos itens 56-58 da proposta de deliberação; 
9.6.4. contratações de empresas para realização de eventos, detalhada nos itens 141-147 da instrução de peça 121;
9.6.5. emissão de parecer denegando a marcação de reunião da Comissão de Tomada de Contas (CTC) (itens 74-76 da proposta de deliberação) ;
9.6.6. plano de ação a que se refere o subitem 9.3.
9.7. determinar a SecexSaúde que:
9.7.1. monitore o cumprimento das determinações referentes aos subitens 9.2 e 9.3; 
9.7.2. nos termos do art. 1º, § 2º, das Decisões Normativas TCU nº s 132/2013 e 140/2014, constitua processos de contas para os exercícios de 2013 e 2014 para fins de julgamento, definindo, nos termos do que dispõe o §3º do artigo mencionado, em conjunto com a Secretaria Federal de Controle Interno do Ministério da Transparência, Fiscalização e Controle, em até 15 dias, os conteúdos das peças e submetendo previamente a este relator;
9.7.3. dê prosseguimento das apurações.
9.8. fixar, nos termos do art. 1º, §3º, das Decisões Normativas TCU nº s 132/2013 e 140/2014:
9.8.1. o prazo de 120 (cento e vinte) dias para a Secretaria Federal de Controle Interno do Ministério da Transparência, Fiscalização e Controle emitir seu o relatório de auditoria de gestão, o certificado de auditoria e o parecer do dirigente do órgão de controle interno;
9.8.2. o prazo de 30 (trinta) dias, a partir da emissão do parecer a que se refere o subitem anterior, para a autoridade supervisora emitir seu pronunciamento; 
9.9. dar ciência desta deliberação ao representante, ao Juiz da 3ª Vara Federal Cível do Rio   de Janeiro, Exmo. Sr. Vitor Barbosa Valpuesta, ao Procurador da República no Estado do Rio de Janeiro, Exmo. Sr. Thiago Lemos de Andrade, ao Ministério da Saúde, à Comissão de Seguridade Social e Família, e ao Ministério da Transparência, Fiscalização e Controle;
9.10. restituir os autos à SecexSaúde.
Acórdão 2159/2017-TCU-Plenário
ACORDAM os ministros do Tribunal de Contas da União, reunidos em sessão do Plenário, ante as razões expostas pelo relator em: 
9.1. tornar sem efeito o item 9.2 do Acórdão 1726/2016-TCU-Plenário, exarado em 6/7/2016, que determinou cautelarmente ao Conselho Federal de Odontologia (CFO) que procedesse de imediato ao afastamento temporário do responsável Sr. Ailton Diogo Morilhas Rodrigues à presidência da entidade, nos termos do art. 44, caput, da Lei 8.443/1992 c/c o art. 273, caput, do RI/TCU, até ulterior deliberação desta Corte, tendo em vista a posterior renúncia do responsável ao cargo;
9.2. rejeitar as razões de justificativa apresentadas pelos Sr. Ailton Diogo Morilhas Rodrigues, à época presidente do CFO (itens 9.5.1.1, 9.5.1.2 e 9.5.1.4) , e Sr. Genésio Pessoa de Albuquerque Júnior, à época secretário geral do CFO (itens 9.5.2.1 e 9.5.2.2) ;	
9.3. aplicar aos Srs. Ailton Diogo Morilhas Rodrigues e Genésio Pessoa de Albuquerque Júnior, individualmente, a multa prevista no art. 58, II, da Lei 8.443/1992, no valores respectivos de  R$ 10.000,00 (dez mil reais) e R$ 8.000,00 (oito mil reais) , fixando-lhes o prazo de 15 (quinze) dias, a contar das notificações, para que comprovem, perante o Tribunal (art. 214, III, "a", do RI/TCU) , o recolhimento das dívidas ao Tesouro Nacional, atualizadas monetariamente desde a data do presente acórdão até a data dos efetivos recolhimentos, se forem pagas após o vencimento, na forma da legislação em vigor;
9.4. autorizar, desde logo, nos termos do art. 28, II, da Lei 8.443/1992, a cobrança judicial das dívidas, caso não atendidas as notificações;
9.5. dar ciência ao CFO de que a realização de ressarcimentos de despesas com alimentação e transporte aos conselheiros concomitantes com a percepção de diárias não possui embasamento legal, afrontando o princípio da legalidade administrativa, previsto no art. 37, caput da Constituição Federal e o art. 58, caput da Lei 8.112/1990, aplicável subsidiariamente e por analogia ao caso dos conselhos de fiscalização profissional;
9.6. recomendar ao CFO, com fundamento no art. 250, III, do RI/TCU que reveja os dispositivos de seu regimento interno, de modo a sanar a omissão referente à hipótese de o presidente não cumprir com sua obrigação regimental de convocar as reuniões plenárias, salvo em caso de ausências ou impedimentos eventuais, quando será substituído pelo vice-presidente; 
9.7. determinar à SecexSaúde que reanalise as razões de justificativa apresentadas pelo Sr. Ailton Diogo Morilhas Rodrigues relativas ao item 9.5.1.3 do Acórdão 1726/2016-TCU-Plenário no âmbito de TC Processo 028.504/2016-0;
9.8. encaminhar cópia desta deliberação ao representante, ao juiz da 3ª Vara Federal Criminal do Rio de Janeiro, Exmo. Sr. Vitor Barbosa Valpuesta, ao procurador da República no Estado do Rio de Janeiro, Sr. Thiago Lemos de Andrade, ao Ministério do Trabalho e Previdência Social (MTPS) , à Comissão de Seguridade Social e Família (CSSF) , e ao Ministério da Transparência e Controladoria Geral da União (CGU) .
5.	Posteriormente ao primeiro requerimento, de 20/10/2017, parcialmente transcrito a seguir (peça1) , referente ao TC Processo 011.185/2015-5, o excipiente, Sr. Ailton Diogo Morilhas Rodrigues, apresentou novas arguições de suspeição, de semelhante teor, aditando o pedido inicial e estendendo-o para os processos TC Processo 028.488/2016-4, em 17/07/2018 (peça 10) , e para o TC Processo 028.483/2016-2, em 25/02/20109 (peça 12) :
	
		AO EXCELENTÍSSIMO SENHOR MINISTRO WEDER DE OLIVEIRA DO TRIBUNAL DE CONTAS DA UNIÃO
		Autos do TC-Processo 011.185/2015-5
	AILTON DIOGO MORILHAS RODRIGUES, brasileiro, casado, dentista, inscrito no CRO/MS sob n. 1201, (...) por intermédio de sua advogada infra-assinada, consoante instrumento particular de mandato incluso, inscrita na Ordem dos Advogados do Brasil, Seccional de São Paulo, sob número 355.061, e de Mato Grosso do Sul, sob número 16.222, (...) , vem, respeitosamente, perante Vossa Excelência, com fundamento no artigo 5°, incisos LIII e LIV, da Constituição Federal; artigo 39, VII, do Regimento Interno do Tribunal de Contas da União; artigo 36, III, da Lei Complementar n° 35/79; e artigos 145,1 e IV, 146, § 7°, seguintes e correlatos do Código de Processo Civil, apresentar 
	EXCEÇÃO DE SUSPEIÇÃO 
	em relação ao Excelentíssimo Senhor Ministro Weder de Oliveira, relator do processo em epígrafe, bem como em relação ao senhor Marcelo André Barboza da Rocha Chaves, Secretário da Secretaria de Controle Externo da Saúde, pelo que passa a expender as razões para produzir todos os efeitos legais.
	I - POSICIONAMENTO INTRODUTÓRIO 
	Inicialmente, cumpre realçar que foi formulada representação pelo senhor Procurador Júlio Marcelo de Oliveira em face do ora excipiente e, também, em relação a Daniele dos Santos Grimião, Genésio Pessoa de Albuquerque Júnior, Luiz Edmundo Gravatá Maron, Rubens Côrte Real de Carvalho, visando apuração de possíveis irregularidades no Conselho Federal de Odontologia.
	Assim, após a tramitação inicial, foi expedido o Ofício 0434/2016-TCU/SecexSaúde, de 15/7/2016, conferindo oportunidade para que o ora excipiente apresentasse suas justificativas nos autos do PROCESSO TC Processo 011.185/2015-5, o que veio a ocorrer com o consequente oferecimento de sua defesa.
	Nessas justificativas apresentadas, além de demonstrar a não ocorrência de irregularidades, bem como o não cometimento de falhas ou infrações, o excipiente apontou, detalhadamente, a correção dos atos por si praticados. 
	Realçou, inclusive, de forma enfática e categórica, que o presente processo teve seu desencadeamento a partir de pessoas que não lograram êxito nas eleições realizadas para a direção do Conselho Federal de Odontologia, e que, também, não conseguiram sucesso nas ações judiciais propostas, visando a anulação desse pleito eleitoral. 
	Juntou também documentos, inclusive que demonstravam que um dos denunciantes, senhor José Ribamar Azevedo teve recusada pelo Conselho Federal de Odontologia proposta de venda de um terreno em Brasília, realce-se, de um mero terreno, sem edificação, que queria fosse adquirido pelo valor de R$16.000.000,00 (dezesseis milhões de reais) para construção ulterior da sede da entidade, recusa essa de compra que o desgostou profundamente, e passou, então, a retaliações as mais torpes e inverídicas. 
	Em suma, por pessoas que não estavam movidas por propósitos altruístas, de zelo ou vontade de velar pela instituição.
	Também, demonstrou o excipiente que, pelo fato de ter buscado transferir de forma efetiva e cabal a sede do Conselho Federal de Odontologia para Brasília, de forma a cumprir o artigo 10 da Lei n. 4.324/64, passou a sofrer represálias, posto que grande parte dos servidores do órgão não queriam sair do Rio de Janeiro.
	Entretanto, a despeito demonstrar a razão das infundadas denúncias, bem como a regularidade e lisura dos atos praticados, inclusive juntando os documentos respectivos, tudo a revelar que as suspeitas lançadas contra si não procediam, não logrou o justo e efetivo exame, vindo a ser surpreendido por decisão relatada pelo Ministro Weber de Oliveira, fundada em parecer da Secex, justamente onde atua o também excepto Secretário Marcelo André Barboza da Rocha Chaves, em que nem mesmo foram examinadas as condutas de todos os representados.
	É que, inusitadamente, foi realizado um julgamento, que sequer tratou de analisar e considerar a representação no que tange aos diversos representados, cingindo-se simplesmente a concluir pela responsabilização do excipiente e de Genésio Pessoa de Albuquerque Júnior, conforme se infere do Acórdão n° 2159/2017, e a proceder a imposição de multa.
	Para maior surpresa do excipiente veio, então, a tomar conhecimento de que essa decisão de responsabilização no tocante a sua pessoa, na verdade, já tinha sido noticiada em evento realizado justamente pelo excepto, Ministro WEDER DE OLIVEIRA, realizado no Tribunal de Contas do Estado da Paraíba, e onde houve também a fala explícita nesse sentido em palestra do também excepto Secretário da SECEX Marcelo André Barboza da Rocha Chaves, bem como em outras oportunidades, todas anteriores ao julgamento levado a efeito no último dia 27 de setembro de 2017, a denotar a suspeição existente, bem como da consequente infringência ao dever de não se pronunciar a respeito de fatos pendentes de julgamento, tudo a denotar a existência de suspeição e a revelar a nulidade do acórdão prolatado.
	Senão, vejamos. 
	II - DA RESPONSABILIZAÇÃO UNICAMENTE DE DOIS REPRESENTADOS, SEM A OCORRÊNCIA DE QUALQUER REFERÊNCIA AOS DEMAIS APONTADOS 
	O primeiro aspecto que revela a existência de parcialidade do Excelentíssimo Senhor Ministro Relator WEDER DE OLIVEIRA está no fato extremamente estranho de que a despeito da representação ser dirigida contra cinco pessoas, o julgamento trata exclusivamente do excipiente e de Genésio Pessoa de Albuquerque Júnior, como se outras pessoas não tivessem sido apontadas e nominadas como igualmente responsáveis pelos fatos.
	Aliás, já causou espécie o fato de que a representação não investigou toda a diretoria, excluindo alguns, inclusive o Vice-Presidente, mesmo a despeito de se apontar que teria havido a fruição de diárias e a realização de pagamentos indevidos.
	Ora, se houve a concessão de diárias indevidas nada mais natural que se examinasse esse fato em relação a todas as pessoas que teriam fruído desses benefícios, e sem qualquer justificativa alguns membros da Diretoria e ocupantes de cargos de relevo nem sequer são cogitados, e isto tudo a despeito de os previamente omitidos serem os que obtiveram um número maior de diárias.
	Vê-se, assim, que a representação não trata de todos os membros da Diretoria, tendo excluído exatamente aqueles que mais receberam diárias e, ainda mais, nem mesmo aqueles que foram inicialmente nominados na representação, no julgamento realizado no dia 27 de setembro de 2017, não foram tratados.
	Assim, apesar de figurarem inicialmente como representados, sem qualquer justificativa para tanto, não mais são tratados, como se não fosse a acusação contra eles dirigida.
	Tem-se, portanto, que dentre os representados nominados e indicados, estranhamente o julgamento não trata de todos e nem justifica porque não menciona e deixa de examinar a conduta de todos os representados, limitando- se a responsabilizar o excipiente e Genésio Pessoa de Albuquerque Júnior.
	Ora, não se tem imparcialidade do julgador quando se verifica que não há utilização de critério único no exame, como se constata na espécie, posto que alguns são excluídos sem qualquer justificativa, enquanto o excipiente, a despeito de apresentar as justificativas e documentos embasadores de suas alegações, denotadoras da regularidade de suas ações, não as tem consideradas, são desprezadas, menosprezadas, tudo de forma genérica, sem apresentação de fundamentos para tanto.
	E mais, essa condenação imposta ao excipiente já tinha sido propalada antes mesmo do julgamento levado a efeito posteriormente.
	Vejamos.
	III - DO PRÉ-JULGAMENTO E CONDENAÇÃO DO EXCEPIENTE ANTES MESMO DA APRESENTAÇÃO DA DEFESA E DO JULGAMENTO REALIZADO
	É sabido que o julgador não pode manifestar-se a respeito de processos pendentes, ainda mais indicar uma responsabilização sem que tenha ainda havido o julgamento do caso.
	É o que estabelece do Regimento Interno deste egrégio Tribunal de Contas, em seu artigo 37, VII, ao dispor que:
"Art. 37. É vedado ao ministro do Tribunal:
VII - manifestar, por qualquer meio de comunicação, opinião sobre processo pendente de julgamento, seu ou de outrem, ou emitir juízo depreciativo sabre despachos, votos ou sentenças de órgãos judiciais, ressalvada a crítica nos autos e em abras técnicas ou no exercício de magistério;
	A Lei Orgânica da Magistratura também proíbe tal manifestação, consoante se infere do artigo 36, ao estabelecer que:
" Art. 36 - É vedado ao magistrado:
 (...) 
III - manifestar, por qualquer meio de comunicação, opinião sobre processo pendente de julgamento, seu ou de outrem, ou juízo depreciativo sobre despachos, votos ou sentenças, de órgãos judiciais, ressalvada a crítica nos autos e em abras técnicas ou no exercício do magistério.
	Entretanto, a despeito dessas proibições categóricas, veio o excipiente a tomar conhecimento, agora, que em Seminário realizado no dia 19 de agosto de 2016, portanto, muito tempo antes do julgamento levado a efeito pelo acórdão 2.159/2017, ou seja, antes de se dar oportunidade de defesa e de concretização do devido processo legal, já era noticiada a condenação do excipiente.
	Veja-se, a propósito os documentos em anexo, em que é mencionado a realização do Seminário com a presença do Ministro Weder de Oliveira e do secretário Marcelo André Barboza da Rocha Chaves, sendo que, entre os títulos dos temas tratados, tem-se o "Caso do Conselho Federal de Odontologia", conforme se infere da cópia do folder incluso. 
	E mais, das falas desse evento, cuja gravação está em anexo, tem-se claro que antes de qualquer exame, antes da concessão de oportunidade de defesa, já estava condenado o excepiente, com indicação inclusive de que o denunciante estava presente no local.
	É o que se colhe do seguinte trecho abaixo transcrito, destacando - se que também está sendo apresentado cópia do vídeo, onde se tem a fala respectiva:
	"Acabei esquecendo de falar na minha apresentação, que a gente é..., diante do que se detectou no caso do CFO, a gente decidiu é que eles vão prestar conta este ano e a gente vai focar é...., quando a gente for negociar com a CGU, o que vai ser auditado lá, a gente quer focar é..., em questões macro é..., do tipo é..., além das questões dos controles eventualmente algum outro desvio que se detecte mas a gente quer também saber em relação a atividade finalística do conselho o conselho vem executando as atividades precípuas conforme o ministro falou na sua apresentação. A gente se perguntou isso no dia dá busca e apreensão lá com a polícia é..., essa informação eu não tenho como dizer se ela é verídica ou se ela é 100% correta, mas segundo uma pessoa que estava lá na área da procuradoria pouquíssimos processos de... éticos, é..., estavam sendo instaurados. Mas o que chamou a atenção da gente foi que os que..., os denunciantes eles foram alvos de processos éticos! Parece até piada né?! Por que? Por que eles é..., teoricamente estariam é..., contribuindo ..., para desestruturar a classe, então ..., assim ..., realmente gente, ausência total de expectativa de controle, ai uma opinião pessoal, né?!: A condução e pelas evidências que nós temos ... a condução é como se fosse ..., era feita como se fosse uma empresa particular destas pessoas. Então..., é ..., eu queria dizer também que o denunciante está aqui entre vocês, tá?!" .... 
	Ora essa fala deixa evidenciado que além de ter sido apontada a presença do denunciante e sua influência, pois é indicado, em público, sua presença, ainda é apontado que "a gente decidiu". 
	Essa situação denota, claramente, a parcialidade do julgador, pois em evento realizado sob seus auspícios do MINISTRO RELATOR WEDER DE OLIVEIRA, o secretário Marcelo André Barbosa da Rocha Chaves, sem qualquer cerimônia, mostra que a "gente decidiu", e isto sem que se desse o devido processo legal, adiantando julgamento que nem mesmo tinha sido dada oportunidade ao excipiente de defesa.
	A audição do vídeo deixa, ainda mais evidenciado, em que circunstâncias e em que entonação se deu a fala, que impressão foi passada, e o que foi dito além das palavras, conforme se infere da gravação em anexo.
	Há mais, ainda.
	IV - A APROXIMAÇÃO DO DENUNCIANTE JOSÉ RIBAMAR DE AZEVEDO AO RELATOR E A FORMA COMO SE MANIFESTA INDICANDO SABER DA RESPONSABILIZAÇÃO DO EXCIPIENTE ANTES MESMO DO JULGAMENTO
	Outro fator a revelar suspeição diz respeito à intimidade do julgador e do denunciado, bem como o interesse do julgador no caso e que, na situação em tela.
	Isto fica evidenciado pela indicação de que o José Ribamar de Azevedo, aquele mesmo que queria vender um terreno para a instalação do Conselho Federal de Odontologia, cuja proposta não foi aceita pelo excipiente e por sua Diretoria, já que de valor abusivo para um mero terreno, dezesseis milhões, gaba-se em diversas postagens em seu facebook, bem como em gravações que divulgou em Campo Grande, que possui uma proximidade com o Ministro WEDER DE OLIVEIRA, que DENOTA CLARAMENTE A EXISTÊNCIA DE PARCIALIDADE DESSE RELATOR.
	Vejamos.
	1. POSTAGEM NO FACEBOOK DE JOSÉ RIBAMAR AZEVEDO EM QUE ANUNCIA O AFASTAMENTO DO EXCIPIENTE ANTES MESMO DA DEFLAGRAÇÃO DA OPERAÇÃO TIRADENTES E ANTES DO JULGAMENTO NESSE SENTIDO PELO TCU
	No dia 02 de fevereiro de 2016, antes mesmo de deflagrada a Operação Tiradentes, fato esse que somente ocorreu quatro meses após, ou seja, no dia 13 de junho de 2016, o senhor José Ribamar Azevedo anuncia em seu facebook decisão que o excepto Ministro WEDER DE OLIVEIRA somente tomaria no julgamento realizado pelo Acórdão 1726/2016 - TCU, ocorrido no dia 15 de julho de 2016. 
	Nesse julgamento realizado pelo TCU no dia 15 de julho de 2016 foi determinado o afastamento do excipiente Ailton Diogo Morilhas Rodrigues, saliente-se, afastamento esse determinado a despeito deste já ter renunciado ao cargo de Presidente há mais de um mês.
	Mas, NÃO É SOMENTE ESSE ASPECTO O GRAVE. 
	O grave é que em 02 fevereiro de 2016 é noticiado por José Ribamar Azevedo, em seu facebook, com a chamada BOMBA, BOMBA, BOMBA, o afastamento do excipiente que seria determinado pelo Ministro Weder de Oliveira, SOMENTE QUATRO MESES DEPOIS 
	Ora, como poderia ele saber que tal ocorreria? Como poderia noticiar que o fato ocorreria quatro meses antes do julgamento?
	Como poderia apontar como BOMBA, BOMBA, BOMBA, se não tivesse ligação de intimidade com o relator WEDER de Oliveira?
	É evidente que não se trata de premonição. 
	Isto tudo reforça a existência de parcialidade do Excelentíssimo Senhor Ministro Relator Weder de Oliveira.
	Mas, não é só.
	POSTAGEM NO FACEBOOK DE JOSÉ RIBAMAR. EXTRA, EXTRA, EXTRA, VAMOS TER NOVIDADE EM BREVE.
	Estranhamente o Sr. José Ribamar de Azevedo sempre se antecipa aos fatos, como se vê da postagem por ele feita no dia 12 de junho de 2017 em que utilizando-se das expressões "Extra, Extra, Extra"... e após indicar o número do processo no Tribunal de Contas da União, bem como seu histórico termina dizendo "Vamos ter novidades em breve".
	Mais uma premonição, pois em data de 12 de junho de 2017 ele já antecipa o julgamento com condenação que somente veio a ocorrer em 27 de setembro de 2017.
	Tudo isto a revelar mais uma vez a suspeição aqui arguida.
	POSTAGEM NO FACEBOOK DE JOSÉ RIBAMAR A RESPEITO DO SEMINÁRIO EM JOÃO PESSOA - PARAÍBA
	No dia de realização do Seminário já mencionado, que ocorreu em outro Estado da Federação, Paraíba, na cidade de João Pessoa, o senhor José Ribamar Azevedo, que mora e é dentista em Brasília, anuncia em seu facebook a seguinte mensagem:
	"Conselho Federal de Odontologia é referência em seminário do Tribunal de Contas da União. O Tribunal de Contas da União está promovendo.
	Em João Pessoa-PB, um seminário sobre "Transparência e Boas práticas nos Conselhos de Fiscalização Profissional". Com tristeza constatamos que o Ministro do TCU Weder de Oliveira coordenador deste Seminário, abordou as práticas administrativas dos dirigentes do CFO nos últimos anos, como altamente negativas. O TCU constatou inúmeras irregularidades. Onde destaca o seguinte:
	01 - Comprovado que somente em diárias o dirigente do CFO pagou para eles mesmos o valor de R$ 1.097.956,60 (hum milhão e noventa e sete mil, novecentos e sessenta) e sem comprovação dos voos comprovantes no período (viagens fantasma) . Nesse contexto, tudo até aqui apurado sugere que as diárias estavam se prestando, em parte, à remuneração indireta e ilícita de dirigentes ocupantes de cargos honoríficos e também, em maior parte, ao puro locupletamento à custa dos cofres do conselho. Considerando as irregularidades dos pagamentos acima mencionados, não há como não concordar com o entendimento da SecexSaúde de que resta gravíssima atentado ao patrimônio do CFO. 
	02. A inspeção revelou a ocorrência de graves irregularidades na gestão de licitações e contratações, das quais constitui exemplo a contratação de empresas para prestação de diversos serviços sem a realização de procedimentos licitatórios, superfaturamento em reforma realizada em sala de propriedade do CFO, e a aquisição de imóvel em Brasília/DF para instalação da futura sede por dispensa de licitação sem justificativa.
	O expressivo conjunto de irregularidades, passíveis de ocorrência apenas em ambientes em que os controles internos deixam muito a desejar, fruto de administrações descomprometidas com a regular, transparente e eficiente gestão de recursos públicos. Diante de representantes de vários Conselhos profissionais o CFO foi exposto à sociedade, como seus dirigentes praticaram inúmeros crimes." (documento em anexo) 
	Vê-se dessa mensagem no facebook, que José Ribamar trata do seminário, aponta fatos, sustenta
que há irregularidades, apresenta o programa, tece considerações sobre o que o Ministro WEDER de Oliveira teria abordado a respeito do Conselho Federal de Odontologia, deixando claro que: o Ministro do TCU Weder de Oliveira, coordenador deste Seminário, abordou as práticas administrativas dos dirigentes do CFO nos últimos anos, como altamente negativas.
	Em suma, aponta a condenação sem que tenha havido a oportunidade de defesa, e de onde tirou essas conclusões? De onde provém essa intimidade com o Ministro Weder de Oliveira, a ponto de citá-lo sem qualquer cerimônia?
	3. VÍDEO GRAVADO PELO SENHOR JOSÉ RIBAMAR DE AZEVEDO
	Outro elemento a demonstrar a parcialidade do Ministro Weder de Oliveira, tendo em vista a intimidade que possui com o senhor José Ribamar de Azevedo, está no vídeo apresentado em anexo. É que o senhor José Ribamar Azevedo chegou a gravar um vídeo para ser apresentado na campanha eleitoral de uma chapa para o Conselho Regional de Odontologia de Mato Grosso do Sul, neste ano de 2017, onde, depois de mencionar exclusivamente o nome do excipiente e de dizer que "usaria todos os meios possíveis aqui em Brasília", destaca:
	"11 ... JÁ FIZ UMA DENÚNCIA AO TRIBUNAL DE CONTAS O MINISTRO WEDER DE OLIVEIRA ESTÁ MONITORANDO VAI PENALIZAR".
	Vê-se que o senhor José Ribamar Azevedo a todo momento, em todas as oportunidades, e sem qualquer cerimônia, menciona o nome do Ministro Weder de Oliveira, sempre aliado a afirmações de que este penalizará o excipiente, o que denota que possui um grau de proximidade a comprometer a imparcialidade desse julgador.
	Isto fica ainda mais evidenciado porque anuncia penalizações, fala com a certeza de que haverá punições, sempre direcionando ao excipiente, e o que se constata é que, essa sua fala, vem a se concretizar, com o detalhe de que a investigação, o exame, a apuração, não se realiza em relação a todos os dirigentes, mas atém-se ao senhor Ailton, tudo num direcionamento a revelar parcialidade, ainda mais porque a defesa que é apresentada, os documentos denotadores da regularidade dos atos do excipiente, não são nem mesmo examinados, considerados.
	De sorte que resulta inegável a parcialidade do Excelentíssimo Senhor Relator, Ministro Weder de Oliveira, bem como do Secretário Marcelo André Barboza da Rocha Chaves, dado que as condutas por eles adotadas revelam que este último julgamento levado a efeito padece de nulidade, posto que o exame dos fatos é direcionado, não abrangendo todos os diretores, e mais, tudo é feito somente no sentido de penalizar o  excipiente, como se todos os fatos apontados tivessem sido de sua inteira, exclusiva e única responsabilidade, como se não existissem outros integrantes na diretoria. Em suma, verifica-se que a fala de José Ribamar Azevedo, suas postagens no facebook, seus anúncios prévios de penalizações, todos esses fatos revelam, claramente, que possui um grau de influência em relação ao relator que compromete sua imparcialidade e o impede de ser julgador do caso.
	V - DA DECISÃO DA CONTROLADORIA GERAL DA UNIÃO
	Outra situação a revelar que o julgamento, realizado sob a relatoria do Ministro Weder de Oliveira, padece da eivada parcialidade está no fato de que a Controladoria Geral da União, examinando os mesmos fatos, ou seja, os atos de gestão do Conselho Federal de Odontologia no período de 2013 a 2015, a pedido do próprio Tribunal de Contas da União, concluiu que " não foi constatada ocorrência de dano ao erário", conforme documento em anexo.
	E mais, a Controladoria Geral da União examinando as contas dos responsáveis, presidente, secretários-gerais e tesoureiros do CFO nesse período, entendeu por aprová-las, reconhecendo que estavam regulares com ressalvas, destacando, ainda, que não houve dano ao erário.
	Entretanto, no julgamento realizado, o relatório da Controladoria Geral da União nem mesmo é considerado, da mesma forma como a defesa apresentada pelo excipiente, os documentos que a embasaram também não o foram, e mesmo diante desses documentos fortes, contundentes, que demonstram a lisura do comportamento do excipiente, o relator Ministro Weder de Oliveira concluiu pela responsabilização do senhor Ailton Diogo Morilhas.
	Vê-se, portanto, que todos os argumentos, documentos, provas, inclusive o próprio relatório da Controladoria Geral da União, denotando a regularidade das contas da Diretoria, isto tudo não é considerado, não é analisado, é olvidado, e conclui-se, a despeito de tudo isto pela responsabilidade do excipiente.
	Ora, essa situação só vem a confirmar a parcialidade dos exceptos, pois nem a SECEXSAÚDE tomou em consideração esses elementos, tampouco o Ministro Weder de Oliveira, omissão essa que somente se justifica pela parcialidade dos exceptos nos julgamentos realizados.
	VI - DAS DIÁRIAS RECEBIDAS PELO VICE-PRESIDENTE LEONARDO MARCONI DE OLIVEIRA, BEM COMO DE RESTITUIÇÕES PLEITEADAS, QUE NÃO FORAM EXAMINADAS.
	O natural seria que o senhor Relator Ministro Weder de Oliveira, bem como o secretário da SECEXSAÚDE, Marcelo André Barboza da Rocha Chaves, fizessem um exame de todas as pessoas da diretoria.
	Entretanto, inexplicavelmente, o vice-presidente Leonardo Marconi de Oliveira não foi objeto de exame, e destaque-se que deveria sê-lo, até porque, conforme documentos ora anexados, vê-se que fez pedidos de restituição de valores à tesouraria, a despeito de ter recebido as diárias respectivas.
	É o que se colhe dos documentos em anexo, cópias de pedidos formulados justamente por esse senhor Leonardo Marconi, integrante da Diretoria do CFO, e que, portanto, também deveria ter sido investigado, já que se imparcialidade houvesse todos os membros deveriam ser investigados. 
	Entretanto, não foi isto que aconteceu. Os documentos anexados revelam inclusive que esse senhor pediu restituição de valores gastos com táxi, mesmo tendo recebido diárias. E o mais estranho, recibos de táxi praticamente todos do mesmo valor, ou seja, R$ 60,00, como se em todos os casos o gasto fosse o mesmo, o trajeto o mesmo, o dispêndio o mesmo, apesar de serem datas distintas.
	No tocante às diárias, verifica-se que o senhor Leonardo Marconi de Oliveira, na condição de vice-presidente, recebeu mais diárias que o ora excipiente, presidente, e que residia não no Rio de Janeiro, mas em Campo Grande.
	Veja-se, os documentos em anexo, em que se tem o levantamento das diárias.
	Assim, por que razão não foi e não é investigado?
	Por que razão não se cogita de suas diárias?
	Por que razão não se trata dos pedidos de restituição por ele formulados?
	Isto tudo mesmo estando evidenciado que era vice-presidente na mesma gestão.
	E mais, por que o processo de prestação de contas em relação a esse senhor está sobrestado, documento em anexo, enquanto que o do excipiente é julgado, em que se faça nem mesmo o exame de sua defesa?
	Há mais, ainda.
	VII - ATOS PRATICADOS PELO VICE-PRESIDENTE NO TOCANTE A PAGAMENTOS REALIZADOS PELO CFO
	Ainda, nos julgamentos realizados, sem que se aponte em que consistiria o ato praticado pelo excipiente que seria revelador da infração, indica-se que a compra do imóvel em Brasília teria sido feita sob sua responsabilidade, que a reforma de imóvel teria sido realizada também sob sua responsabilidade, e não se diz absolutamente nada dos demais membros que aprovaram os atos, não se diz nada daqueles que assinaram cheques e realizaram pagamentos, como se o excipiente conseguisse realizar tudo sozinho e às escondidas, sem o conhecimento de quem quer que seja.
	Entretanto, é sabido que assim não ocorre.
	Entretanto, por que não se fala do vice-presidente Leonardo Marconi de Oliveira, que inclusive aprovou e assinou vários cheques nessas várias operações?
	Por que somente o excipiente?
	Qual a razão de sua exclusão prévia, sem que se demonstre a sua não vinculação aos fatos?
	Mais um fator revelador da parcialidade do julgamento realizado, que nem mesmo abrangeu todos os membros da Diretoria e nem tampouco todos os funcionários afetos aos trabalhos.
	VIII - DA COMISSÃO DE TOMADA DE CONTAS DO CFO E DAS DEMONSTRAÇÕES DE REGULARIDADE DE TODOS OS ATOS PRATICADOS PELO EXCIPIENTE
	O excipiente, no julgamento realizado com a relatoria do Ministro Weder de Oliveira, é dado como pessoa que não teria permitido a tomada de contas pela comissão de controle da própria entidade.
	Entretanto, trouxe o excipiente em sua defesa todas as autorizações de deslocamentos realizadas pelos integrantes de referida comissão, inclusive pagamentos de diárias para que assim procedessem, ou seja, para que se reunissem e analisassem as contas, e também apresentou o excipiente a própria decisão final dessa mesma Comissão aprovando as contas do CFO. Tudo isto foi desconsiderado, a despeito de os documentos apresentados revelarem isto com total clareza, de contarem esses documentos com as assinaturas das pessoas que integravam referida comissão.
	Em suma, toda a prova trazida pelo excipiente denotadora da regularidade de seus atos não foi examinada, considerada, a reafirmar, também a parcialidade dos julgamentos realizados.
	E mais, trouxe o excipiente justificativas e provas da regularidade na aquisição do imóvel em Brasília, da regularidade na contratação do seguro saúde, da regularidade de suas contas, da regularidade, em suma, de todos os seus atos.
	Para comprovação disto, basta confrontar a defesa apresentada e seus documentos, com o voto prolatado no julgamento realizado no dia 27 de setembro de 2017, documentos inclusos.
	Entretanto, é como se nada tivesse sido trazido na defesa, pois no julgamento são feitas meras alusões genéricas, sem consideração acerca do conteúdo dos documentos apresentados e tudo é rejeitado como se o excipiente fosse um infrator.
	Isto não é dado ocorrer, pois fere o nome do próprio TRIBUNAL DE CONTAS, MACULA A HONORABILIDADE, O PRESTÍGIO DESTE EGRÉGIO TRIBUNAL, DADO QUE ESSA NÃO É A POSTURA DESTE COLEGIADO.
	De sorte que, sob todos os ângulos revela-se a total parcialidade e a suspeição dos exceptos nos julgamentos realizados, tudo a denotar a necessidade de acolhimento do presente incidente.
	VIII - O CÓDIGO DE PROCESSO CIVIL E A SUSPEIÇÃO
	O Código de Processo Civil, em seu artigo Art. 145, estabelece que:
"Art. 145. Há suspeição do juiz:
I - amigo íntimo ou inimigo de qualquer das partes ou de seus advogados;
II - que receber presentes de pessoas que tiverem interesse na causa antes ou depois de iniciado o processo, que aconselhar alguma das partes acerca do objeto da causa ou que subministrar meios para atender às despesas do litígio;
III - quando qualquer das partes for sua credora ou devedora, de seu cônjuge ou companheiro ou de parentes destes, em linha reta até o terceiro grau, inclusive;
IV - interessado no julgamento do processo em favor de qualquer das partes."
	Ora, no caso em tela, a intimidade revelada pelas referências feitas por José Ribamar ao Ministro Weder de Oliveira, bem como as informações privilegiadas que possui acerca de punições que nem sequer foram julgadas, mas que acabam por ocorrer no futuro, denotam que jamais este julgador poderia analisar o caso, pois sua imparcialidade estava comprometida.
	Ademais, fica sobejamente evidenciada a parcialidade, também pelo fato de que mesmo o excipiente tendo apresentado suas justificativas, sua defesa, instruída com documentos embasadores da regularidade de seus atos, constata-se que sequer foram considerados, sendo tratados de forma superficial e genérica e rejeitados, em total desprezo ao conteúdo apresentado.
	Destaque-se, mais uma vez, que o julgamento, a despeito de serem cinco os representados, trata somente do excipiente e de Genésio, tudo a revelar que o interesse era o de condenação, já previamente definida.
	Saliente-se que o prejulgamento ocorreu inclusive em sede de seminário na cidade de João 
Pessoa, na presença do denunciante, e com direito do palestrante indicar a presença do denunciante no plenário, onde foi apontado como fato pacífico a condenação antes mesmo de sua ocorrência, antes da apresentação de defesa.
	Evidenciada, portanto, também sob todos esses ângulos a suspeição do Ministro WEDER de OLIVEIRA, bem como do Secretário SecexSaúde Marcelo André de Rocha Chaves.
	IX - NECESSIDADE DE ANULAÇÃO DOS JULGAMENTOS LEVADOS A EFEITO
	Diante de todos os fatos apontados e comprovados, tornou-se imperiosa a apresentação da presente exceção de suspeição, que merece ser acolhida e reconhecida, inclusive pelos exceptos, na forma determinada pelo artigo 146, §1º, do Código de Processo Civil, com imediata remessa ao substituto legal, ou, quando não, que determine a autuação em apartado e apresentem suas razões, ordenando a remessa do presente incidente ao Presidente do egrégio Tribunal de Contas da União, para distribuição e remessa ao novo relator, para que este o receba com efeito suspensivo.
	Após o devido processamento e julgamento, requer, respeitosamente, que venha a ser acolhida a suspeição arguida e anulados os julgamentos realizados pelo relator excepto, com a instrução do secretário SecexSaúde também excepto, tudo na forma do artigo 146, § 7° do Código de Processo Civil, que estabelece:
	"§ 7º O tribunal decretará a nulidade dos atos do juiz, se praticados quando já presente o motivo de impedimento ou de suspeição."
	Destaque-se, ademais, que a suspeição alcança o Excelentíssimo Senhor Ministro Weder de Oliveira, bem como o Secretário Marcelo André Barboza da Rocha Chaves, dado que, nos termos do artigo 148 do Código de Processo Civil, os motivos de impedimento e de suspeição aplicam-se também aos "demais sujeitos imparciais do processo" e, no caso, é sabido que o secretário da SECEX no Tribunal de Contas tem função também decisiva no exame do processo, tendo em vista as atribuições que desempenha no sentido de apresentar elementos para o julgamento.
	X - REQUERIMENTO
	Diante desse quadro, não resta outra alternativa, senão arguir a suspeição dos exceptos, requerendo o consequente reconhecimento e anulação dos julgamentos realizados, pois a Constituição Federal, em seu artigo 5º, inciso LIII, assegura que ninguém será processado nem sentenciado senão pela autoridade competente", e nesta expressão, sem dúvida, insere-se o conceito de juiz imparcial, que alcança também o processo administrativo (art. 5º, LV, da CF) . 
	Ademais, o art. 5º, inciso LIV, da Constituição Federal, garante que "ninguém será privado da liberdade ou de seus bens sem o devido processo legal", e também neste conceito inclui a garantia de julgamento por um juiz imparcial e que incide também no processo administrativo.
	Ante o exposto, vem, respeitosamente, requerer se digne receber a presente exceção de suspeição, instruída com as cópias dos documentos mencionados, com a consequente suspensão do processo.
	Em seguida, requer, respeitosamente, a Vossa Excelência, seja ordenada a autuação da presente exceção de suspeição em separado, para o fim de, desde logo, ser acolhida e determinada a remessa dos autos principais ao seu substituto legal, na forma do artigo 146 do Código de Processo Civil, ou, caso contrário, sejam dadas as razões para assim não proceder, com consequente remessa ao Excelentíssimo Senhor Presidente do Tribunal de Contas para distribuição a um relator e posterior julgamento.
	Requer, outrossim, no caso de não ser reconhecida a suspeição pelos exceptos, que o colendo Tribunal de Contas reconheça a presença das hipóteses do artigo art. 39, VII, do Regimento Interno do Tribunal de Contas da União, e do artigo 145, IV, 146, § 7°, seguintes e correlatos do Código de Processo Civil, e artigo 36, III, da Lei Complementar n° 35/79, afastando o ilustre MINISTRO WEDER DE OLIVEIRA da Relatoria e julgamento e o secretário SecexSaúde Marcelo André Barboza da Rocha Chaves, da instrução do PROCESSO TC Processo 011.185/2015-5, e de todos os demais processos a este vinculados, remetendo este e todos os processos conexos aos seus substitutos legais, anulando-se os julgamentos realizados, como forma de se garantir a prolação de julgamentos imparciais, cumprindo-se, assim, as garantias insculpidas no artigo 5°, incisos LIII, LIV e LV, da Constituição Federal.
	Nestes termos, respeitosamente, pede deferimento.
6.	O Ministro-Substituto Weder de Oliveira manifestou-se por meio do despacho de peça 2, asseverando não estar incurso nas hipóteses de suspeição suscitadas pelo requerente e determinando a autuação de processo apartado para envio à Presidência do Tribunal, com vistas ao sorteio de relator.
7.	Promovido o competente sorteio em 30/01/2018 (peça 6) , nos termos regimentais e normativos, o processo versando sobre a exceção de suspeição foi remetido ao meu gabinete, em 05/02/2018, para exame.
8.	O então titular da SecexSaúde encaminhou elementos de defesa (peças 13-15) , bem como o Memorando 5/2018-SecexSaúde (peça 9) , acompanhado de cópia das peças 35 e 38 dos autos do TC Processo 028.488/2016-4, contendo idêntico requerimento de exceção de suspeição, para ciência deste relator. Transcrevo a seguir o teor do memorando: 
	Em cumprimento ao Despacho do Ministro Weder de Oliveira, exarado à peça 38, no processo de tomada de contas especial (TCE) instaurada pelo TCU em atendimento ao item 9.4.2 do Acórdão 1726/2016-TCU-Plenário (TC Processo 011.185/2015-5) , da relatoria do Ministro-Substituto Weber de Oliveira, para apuração, quantificação e responsabilização dos gestores, em razão da constatação de indícios de superfaturamento na reforma da sala comercial, de 93m2 , localizada na Av. Nilo Peçanha, 50, 2316 - Centro - Rio de Janeiro/RJ, do CFO, cujo valor total da reforma foi R$ 823.653,66 (TC Processo 028.488/2016-4) , encaminho a esse Gabinete o referido despacho, e a peça 35 dos autos em questão, para ciência do Ministro Aroldo Cedraz, Relator do processo TC Processo 002.389/2018-5.
9.	O Despacho proferido pelo Ministro-Substituto Weder de Oliveira no âmbito do processo TC Processo 028.488/2016-4, no qual o referido relator deliberou por sobrestar aqueles autos de tomada de contas especial até o julgamento da exceção de suspeição, foi vazado nos seguintes termos (peça 11) :
	Despacho
	Trata-se de requerimento acostado na peça 35, por meio do qual o Sr. Ailton Diogo Morilhas Rodrigues apresenta, por intermédio de sua representante, exceção de suspeição acerca de minha atuação na relatoria do presente processo, assim como a suspeição do Sr. Marcelo André Barboza Chaves, secretário da Secretaria de Controle Externo da Saúde (SecexSaúde) .
	2. Requerimento semelhante foi formulado pelo mesmo responsável no âmbito do processo originário desta TCE, TC Processo 011.185/2015-5, que trata de representação apresentada pelo MP/TCU e cuida de diversas irregularidades ocorridas no Conselho Federal de Odontologia (CFO) nos exercícios de 2013 a 2015.
	3. Nestes autos, examina-se tomada de contas especial instaurada em atendimento ao item 9.4.2 do Acórdão 1726/2016-TCU-Plenário (TC Processo 011.185/2015-5) , para apuração, quantificação e responsabilização dos gestores, em razão da constatação de indícios de superfaturamento na reforma de imóvel (sala comercial) .
	4. Reproduzo trechos do despacho que proferi no TC Processo 011.185/2015-5 referente à exceção de suspeição (peça 205, p. 33-35 daqueles autos) :
	"3. Preliminarmente, observo que o Regimento Interno do Tribunal de Contas da União (RI/TCU) não disciplina a matéria referente às arguições suscitadas. Diante de tal fato e considerando o disposto no art. 298 do RI/TCU, creio ser conveniente adotar de forma subsidiária no caso dos autos, os regramentos processuais previstos na Lei 13.105/2015 (Código de Processo Civil - CPC) .
	4. Nesse sentido, o art. 146, §1º, do CPC, prescreve que se o juiz 'reconhecer o impedimento ou a suspeição ao receber a petição nesse sentido, ordenará imediatamente a remessa dos autos a seu substituto legal'. Caso contrário, o mesmo dispositivo preconiza que o magistrado 'determinará a autuação em apartado de petição e apresentara suas razões, no prazo de 15 (quinze) dias, ordenando a remessa do incidente ao tribunal'.
	5. Do que foi brevemente exposto, por entender que não estou incurso nas hipóteses de suspeição suscitadas pelo requerente, determino que:
	a) seja autuado processo apartado contendo o requerimento de peça 205, constante dos presentes autos, ao qual farei juntar, oportunamente, as razões que fundamentam minha decisão, nos termos do que preconiza a parte final do sobredito §1º do art. 146, do CPC;
	b) seja o processo autuado e encaminhado para a Presidência desta Corte de Contas para posterior sorteio de relator, nos termos do §2º do art. 146, do CPC."
	5. Em cumprimento à decisão acima, foi autuado o TC Processo 002.389/2018-9, processo administrativo, cujo relator é o Ministro Aroldo Cedraz.
	6. A SecexSaúde, conforme pronunciamento de peça 36, encaminhou estes autos ao meu gabinete, propondo a adoção de procedimento análogo ao adotado anteriormente no TC Processo 011.185/2015-5, qual seja: "constituição de processo administrativo para exame da matéria e envio para o gabinete do relator do primeiro pedido de exceção de suspeição, Ministro Aroldo Cedraz, para exame em conjunto e em confronto, por se tratar dos mesmos argumentos trazidos anteriormente naqueles autos".
	7. Registro que, no âmbito do requerimento acostado ao TC Processo 011.185/2015-5, foram formulados os seguintes pedidos:
		"Ante o exposto, vem, respeitosamente, requerer se digne receber a presente exceção de suspeição, instruída com cópias dos documentos mencionados, com a consequente suspensão do processo.
		Em seguida, requer, respeitosamente, a Vossa Excelência, seja ordenada a autuação da presente exceção de suspeição em separado, para o fim de, desde logo, ser acolhida e determinada a remessa dos autos principais ao seu substituto legal, na forma do art. 146 do Código de Processo Civil, ou, caso contrário, sejam dadas as razões para assim não proceder, com consequente remessa ao Excelentíssimo Senhor Presidente do Tribunal de Contas para distribuição a um relator e posterior julgamento.
		Requer, outrossim, no caso de não ser reconhecida a suspeição pelos exceptos, que o colendo Tribunal de Contas reconheça a presença das hipóteses do artigo 39, VII, do Regimento Interno do Tribunal de Contas da União, e do artigo 145, IV, 146, §7º, seguintes e correlatos do Código de Processo Civil, e artigo 36, III, da Lei Complementar nº 35/79, afastando o ilustre MINISTRO WEDER DE OLIVEIRA da Relatoria e julgamento e o secretário da SecexSaúde Marcelo André Barboza da Rocha Chaves, da instrução do PROCESSO TC Processo 011.185/2015-5, e de todos os demais processos a este vinculados, remetendo este e todos os processos conexos aos seus substitutos legais, anulando-se os julgamentos realizados, como forma de se garantir a prolação de julgamentos imparciais, cumprindo-se, assim, as garantias insculpidas no art. 5º, incisos LIII, LIV e LV, da Constituição Federal." (grifei) 
	8. Nesse contexto, considerando que estes autos referem-se a processo apartado do TC Processo 011.185/2015-5 e que o pedido anterior abrange o pedido da exceção ora em exame, verifico a existência de relação de dependência entre os dois requerimentos (continência) , conforme art. 2º, inciso VIII, da Resolução TCU 259/2014, e por isso, determino que seja dada ciência ao relator do TC Processo 002.389/2018-9, por meio de envio de cópia ao seu gabinete deste despacho e do requerimento de peça 35.
	9. Ademais, considerando que o exame do TC Processo 002.389/2018-9 pode ter consequência no exame destes autos, determino o sobrestamento deste processo até o julgamento da exceção de suspeição, com fundamento do art. 157 do RI/TCU.
	Restituam-se os autos à SecexSaúde para as providências devidas.
10.		Por meio da respectiva Chefia de Gabinete, o Ministro-Substituto Weder de Oliveira informou a este relator que não iria apresentar elementos adicionais ao processo, tendo em vista o entendimento já acostado aos autos, no sentido de não se considerar incurso nas hipóteses de suspeição suscitadas pelo requerente.
	
	É o Relatório.

Suzana de Camargo Gomes (OAB/SP 355.061 e OAB/MS 16.222).

Não atuou.

ADMINISTRATIVO. EXCEÇÃO DE SUSPEIÇÃO. alegações LASTREADas EM ILACÕES REFERENTES À CONDUTA DE TERCEIROS e notícias de redes sociais, QUE NÃO CONFIGURAM hipóteses PARA O AFASTAMENTO DOS EXCEPTOS. INEXISTÊNCIA, NO CÓDIGO DE PROCESSO CIVIL E NO REGIMENTO INTERNO DO TCU, DAS situações DE SUSPEIÇÃO FUNDADAS NAS CIRCUNSTÂNCIAS ALEGADAS PELO REQUERENTE. PRETENSÕES DESTITUÍDAS de elementoS objetivos QUE COMPROVEM as hipóteses de suspeição taxativamente previstas NA LEGISLAÇÃO DE REGÊNCIA. AUSÊNCIA DE COMPROVAÇÃO DE OFENSA AO PRINCÍPIO DA IMPARCIALIDADE DO JUIZ E A DISPOSITIVO DA LOMAN E DO CÓDIGO DE ÉTICA DOS SERVIDORES DO TCU (RESOLUÇÃO TCU 226/2009). inexistência de comprovação do interesse direto, no processo, do relator E DO DIRIGENTE DA SECRETARIA DO TRIBUNAL. ATUAÇÃO NOS ESTRITOS CONTORNOS DAS COMPETÊNCIAS LEGAIS E REGIMENTAIS. TENTATIVA DE REDISCUSSÃO DA MATÉRIA DE CONTROLE EXTERNO e de INTERPOSIÇÃO DE recurso pela via OBLÍQUA da exceção de suspeição, objetivando a Alteração de ACÓRDÃO DO TRIBUNAL. IMPOSSIBILIDADE. MANIFESTA IMPROCEDÊNCIA DAS alegações. ARQUIVAMENTO.

ADMINISTRATIVO (ADM)

não atuou.

Trata-se de processo administrativo referente à arguição de suspeição apresentada por Ailton Diogo Morilhas Rodrigues, ex-presidente do Conselho Federal de Odontologia (CFO) , doravante nominado excipiente, em face do Ministro-Substituto Weder de Oliveira e do então titular da Secretaria de Controle Externo da Saúde, auditor federal de controle externo Marcelo André Barboza da Rocha Chaves, exceptos, relativamente à atuação nos TCs Processo 011.185/2015-5 (Representação do MPTCU) , Processo 028.488/2016-4 (TCE) , Processo 028.483/2016-2 (TCE) e eventuais processos conexos.
I - Introdução
2.	O excipiente apresentou diversas ocorrências, fatos, mensagens e notícias publicadas em redes sociais, de autoria de terceira pessoa estranha aos autos do TC Processo 011.185/2015-5, eis que não consta como interessado ou responsável no processo, o qual versou sobre Representação do MPTCU acerca de possíveis irregularidades ocorridas no CFO. 
3.	Em resumo, foi noticiado que os exceptos teriam atuado em desconformidade com as normas legais e regimentares, quando da participação no evento "Diálogo Público - Seminário Transparência e Boas Práticas nos Conselhos de Fiscalização Profissional", ocorrido em 19/08/2016, no Tribunal de Contas do Estado da Paraíba, ao supostamente manifestarem opinião sobre processo pendente de julgamento, em afronta aos dispositivos a seguir transcritos, e ao anunciar (ato imputado somente ao então titular da SecexSaúde) a possível presença, no evento, do denunciante das práticas apuradas no CFO e notório opositor da direção que atuava à época na referida autarquia.
Lei Complementar n. 35/1979 (Loman) 
Art. 36. É vedado ao magistrado:
 (...) 
III - manifestar, por qualquer meio de comunicação, opinião sobre processo pendente de julgamento, seu ou de outrem, ou juízo depreciativo sobre despachos, votos ou sentenças, de órgãos judiciais, ressalvada a crítica nos autos e em obras técnicas ou no exercício do magistério.
RITCU
Art. 39. É vedado ao ministro do Tribunal: 
 (...) 
VII - manifestar, por qualquer meio de comunicação, opinião sobre processo pendente de julgamento, seu ou de outrem, ou emitir juízo depreciativo sobre despachos, votos ou sentenças de órgãos judiciais, ressalvada a crítica nos autos e em obras técnicas ou no exercício de magistério;
4.	Prossegue o excipiente arguindo desconformidades legais nas condutas dos exceptos quando da condução do processo de Representação, pois possuiriam proximidade com terceiro (denunciante) , face ao teor das notícias e mensagens veiculadas nas redes sociais pelo referido indivíduo, o qual antecipava possíveis julgamentos e punições pelo TCU, o que, consequentemente, segundo infere o excipiente, demonstrava que os exceptos teriam interesse no julgamento do processo em favor dessa suposta parte, eis que estariam atuando sem critério uniforme no processo, de modo a prejudicar o excipiente e o Sr. Genésio Pessoa de Albuquerque Júnior (então Secretário-Geral do CFO) , em detrimento da responsabilização que deveria recair também sobre os demais membros da diretoria, conforme o entendimento do ex-Presidente do CFO.
5.	Ao final, o excipiente requer, em resumo, seja recebida a exceção de suspeição e, caso não acolhida a suspeição dos exceptos, que o Tribunal reconheça a incidência das hipóteses previstas no art. 39, VII, do RITCU, no art. 145, IV, 146, § 7°, do Código de Processo Civil, e artigo 36, III, da Lei Complementar n° 35/66, para afastar o Ministro-Substituto Weder de Oliveira da relatoria e do julgamento, bem como o Secretário da SecexSaúde Marcelo André Barboza da Rocha Chaves da instrução dos processos em causa, com posterior remessa aos substitutos legais, anulando-se os julgamentos realizados.
Lei 13.105/2015 (Código de Processo Civil) 
Art. 145. Há suspeição do juiz:
 (...) 
IV - interessado no julgamento do processo em favor de qualquer das partes.
 (...) 
Art. 146. No prazo de 15 (quinze) dias, a contar do conhecimento do fato, a parte alegará o impedimento ou a suspeição, em petição específica dirigida ao juiz do processo, na qual indicará o fundamento da recusa, podendo instruí-la com documentos em que se fundar a alegação e com rol de testemunhas. 
 (...) 
§ 7º O tribunal decretará a nulidade dos atos do juiz, se praticados quando já presente o motivo de impedimento ou de suspeição.
II - Das Preliminares
6.	Especificamente quanto ao rito de processamento da causa, cabe destacar que não se encontra previsto no Regimento Interno do TCU o instituto da exceção de suspeição. Entretanto, pode-se recorrer à analogia para o deslinde do processo, ao arrimo do disposto no art. 4º do Decreto-Lei nº 4.657/1942 (Lei de Introdução ao Código Civil) , a saber: 
Art. 4º Quando a lei for omissa, o juiz decidirá o caso de acordo com a analogia, os costumes e os princípios gerais de direito.
7.	Ademais, cabe esclarecer que, por força de dispositivos de matiz constitucional e legal (§ 3° do art. 73 da CF/1988 e art. 73 da Lei n. 8.443/1992) , os ministros do TCU são equiparados, em garantias, prerrogativas, impedimentos, vencimentos e vantagens, aos ministros do Superior Tribunal de Justiça. E também em razão de dispositivos constitucional e legal, quando em substituição a Ministro, o Ministro-Substituto terá as mesmas garantias e impedimentos do titular e, quando no exercício das demais atribuições da judicatura, as de juiz de Tribunal Regional Federal, aplicando-se-lhes as vedações e restrições da mesma lei.
8.	Assim, optou-se por seguir, por analogia, o regramento constante do Regimento Interno do STJ, no qual a arguição de suspeição é relatada, em autos apartados, por ministro designado para tal finalidade (no TCU a designação se deu por meio de sorteio) , a teor do disposto no §1º do art. 276, reproduzido a seguir, com o Ministro-Substituto Weder de Oliveira mantendo a relatoria dos processos de controle externo que deram origem ao pedido de exceção, mas com determinação de sobrestamento daqueles autos até a solução do presente incidente (ex: TC Processo 028.488/2016-4) .
Regimento Interno do STJ
Art. 276. Se o Ministro averbado de suspeito for o relator e reconhecer a suspeição, por despacho nos autos, ordenará a remessa deles ao Presidente, para nova distribuição; se for o revisor, passará ao Ministro que o seguir na ordem de antiguidade.
§ 1º Não aceitando a suspeição, o Ministro continuará vinculado ao feito. Neste caso, será suspenso o julgamento até a solução do incidente, que será autuado em apartado, com designação do relator. (grifei) 
	
9.	Sobre o pedido de afastamento do servidor do Tribunal, relativamente à condução dos demais processos de controle externo envolvendo o CFO, impende esclarecer que, a princípio, perdeu o objeto, visto que o referido auditor não se encontra, desde de janeiro de 2019, na função de titular da SecexSaúde, restando apenas esclarecer sua participação no mencionado evento Diálogo Público, com possível reflexos sobre a atuação apurada no TC Processo 011.185/2015-5.
10.	Entendo que, a par de não mais exercer a função de dirigente da Secretaria do Tribunal, a exceção de suspeição referente ao auditor pode ser apreciada, até para que se comprove ou não a correição de seus atos quando da condução das atividades da SecexSaúde, e também por haver dispositivo sobre o tema em normativo do Tribunal (Resolução TCU n. 226/2009 - Código de Ética dos Servidores) .
Resolução TCU n. 226/2009 (Código de Ética dos Servidores do TCU) 
Das Situações de Impedimento ou Suspeição
Art. 9º O servidor deverá declarar impedimento ou suspeição nas situações que possam afetar, ou parecer afetar, o desempenho de suas funções com independência e imparcialidade, especialmente nas seguintes hipóteses:
I - participar de trabalho de fiscalização ou qualquer outra missão ou tarefa que lhe tenha sido confiada, por meio de justificativa reduzida a termo, quando estiver presente conflito de interesses;
II - participar de fiscalização ou de instrução de processo de interesse próprio, de cônjuge, de parente consanguíneo ou afim, em linha reta ou colateral, até o terceiro grau, de pessoa com quem mantenha ou manteve laço afetivo ou inimigo ou que envolva órgão ou entidade com o qual tenha mantido vínculo profissional nos últimos dois anos, ressalvada, neste último caso, a atuação consultiva, ou ainda atuar em processo em que tenha funcionado como advogado, perito ou servidor do sistema de controle interno.
11.	Conforme a transcrição a seguir, verifico que também é possível, para o deslinde do processo, recorrer-se à analogia com o Código de Processo Civil, de aplicação subsidiária no Tribunal, em especial aos processos de natureza administrativa (art. 15 da Lei 13.105/2015) , consoante a pacífica jurisprudência desta Corte (Súmula TCU n. 103 e Acórdão 489/2017-TCU-Plenário) , e, no caso concreto, equipar o referido auditor aos agentes referenciados no art. 148, inciso II, da Lei 13.105/2015.
SÚMULA TCU Nº 103 
Na falta de normas legais regimentais específicas, aplicam-se, analógica e subsidiariamente, no que couber, a juízo do Tribunal de Contas da União, as disposições do Código de Processo Civil. 
Lei 13.105/2015 (Código de Processo Civil) 
Art. 15. Na ausência de normas que regulem processos eleitorais, trabalhistas ou administrativos, as disposições deste Código lhes serão aplicadas supletiva e subsidiariamente.
 (...) 
Art. 148. Aplicam-se os motivos de impedimento e de suspeição:
I - ao membro do Ministério Público;
II - aos auxiliares da justiça; (destaquei) 
12.	Quanto à apreciação do incidente de exceção de suspeição, em mesa, na presente sessão, sem publicação em pauta com antecedência de 48 horas úteis, trago como fundamento o art. 141, §14, inciso III, do Regimento Interno do TCU, dispondo que os processos administrativos se encontram entre as hipóteses nas quais fica dispensada a inclusão prévia e ordinária em pauta, consoante a seguir:
§14 Prescinde de publicação em órgão oficial a inclusão em pauta de processos:
I - em que se esteja propondo a adoção de medida cautelar ou a realização de audiência da parte antes daquela providência;
II - que tratem da aprovação de atos normativos;
III - administrativos, se assim requerido pelo interessado; e
IV - que tratem de solicitação de informações ou de cópia dos autos efetuada pelo Congresso Nacional, na forma do inciso II do art. 159.
V - em que se esteja julgando embargos declaratórios ou agravo. (destaquei) 
13.	In casu, o presente processo possui natureza administrativa, tendo como interessados o próprio Tribunal de Contas da União e, como representados, Ministro-Substituto da Corte e ex-dirigente da Secretaria do Tribunal, buscando-se, ao final, verificar se houve a correta aplicação da lei e do regimento interno, quando da condução dos processos de controle externo em debate.
14.	Por fim, adianto, pelos fundamentos que serão apresentados ao longo do Voto, a proposta que submeto à apreciação do Plenário, consistente no recebimento da exceção de suspeição, para considerá-la manifestamente improcedente, no indeferimento do pedido de reconhecimento, para o caso concreto, da incidência das hipóteses previstas no art. 39, VII, do Regimento Interno do TCU; nos arts. 145, IV; 146, § 7°, da Lei n. 13.105/2015 (CPC) , e no art. 36, III, da Lei Complementar n. 35/1979 (Loman) , bem como na rejeição dos pedidos de afastamento dos exceptos e de anulação dos julgamentos realizados, considerando-se que não se configurou, na condução dos processos de controle externo, bem como no âmbito do evento Diálogo Público, atuação dos exceptos em desconformidade com as normas legais e regimentais.
III - Do Mérito
15.	Compulsando os autos, verifico que, exceto pelas mensagens e notícias referenciadas pelo excipiente, resumidas na transcrição da inicial, de autoria de um denunciante que alardeava, nas redes sociais, os julgamentos e as ações de controle do TCU, inclusive anunciando o Evento Diálogo Público, dados e informações que podem ser obtidos rotineiramente por qualquer cidadão em consulta ao Portal do Tribunal dada a publicidade dos atos processuais (prolação do Acórdão 1726/2016-TCU-Plenário) e as diversas concessões de vista e cópia dos autos aos advogados constituídos, o excipiente não trouxe elementos concretos a comprovar qualquer possível relação entre o denunciante e o relator do processo de Representação ou o Secretário da SecexSaúde, tampouco demonstrou inequivocamente que houve manifestação prévia e indevida dos exceptos quanto às questões pendentes de julgamento no processo de controle externo. Explico.
16.	A própria a cronologia dos fatos desmente cabalmente as alegações do excipiente, uma vez que a primeira deliberação colegiada no TC Processo 011.185/2015-5 foi proferida em 06/07/2016 (Acórdão 1726/2016-TCU-Plenário) , mais de 01 (um) mês antes da realização do Evento Diálogo Público (19/08/2016) , quando foram apresentadas a ouvintes específicos (Conselheiros, dirigentes e funcionários dos Conselhos de Fiscalização Profissional) diversas ocorrências no âmbito das mencionadas autarquias, referentes aos achados nas fiscalizações promovidas pelo Tribunal.
17.	Ora, quando proferido o Acórdão 1726/2016-TCU-Plenário, restaram públicas, para consulta no Portal do TCU, todas as principais informações, relatos de ocorrências em desacordo com as normas e demais questões referentes ao processo de Representação, incluindo as irregularidades apuradas no âmbito da gestão do Conselho Federal de Odontologia, a envolver o excipiente, registradas em sede de inspeção que fora realizada, além das instruções lavradas pela SecexSaúde, despachos do relator, dentre outros documentos, como é possível verificar em simples acesso ao sítio do Tribunal.
18.	A simples verificação dos vídeos do evento e do conteúdo das palestras proferidas contribui para infirmar, in totum, as alegações do excipiente, sendo desarrazoado considerar válido seu entendimento de que a veiculação em redes sociais, por terceiros, de questões genéricas sobre um processo de Representação (por exemplo, sugerir que haverá proposta de apuração e de punição, pelo Relator) , possa, de algum modo, servir de prova quanto a fantasioso conluio com agentes do Tribunal ou supostamente revelar interesse direto do Ministro-Substituto ou do Secretário da SecexSaúde no deslinde da causa. A pretensão do excipiente deve estar fundada em elementos objetivos, não em suposições, de modo a comprovar minimamente as hipóteses de suspeição taxativamente previstas na legislação de regência. 
19.	Nesse contexto, cabe adicionalmente observar que, relativamente ao previsto no art. 146, caput, do CPC, é de 15 (quinze) dias o prazo, a contar do conhecimento do fato, para que a parte alegue o impedimento ou a suspeição do juiz. A primeira decisão relativa à representação foi proferida em 6/07/2016, Acórdão 1726/2016-TCU-Plenário, com o afastamento cautelar do excipiente, da Presidência do CFO, e o endereçamento de diversas determinações (ex. gratia audiência de responsáveis e instauração de processos de tomada de contas especial) . O Seminário Diálogo Público, fato notório, de destacada publicidade, ocorreu em 19/08/2016. A segunda deliberação, Acórdão 2159/2017-TCU-Plenário, foi proferida em 27/09/2017. Entretanto, a primeira exceção de suspeição foi apresentada em 20/10/2017, fora, portanto, do prazo previsto para alegações da espécie.
20.	Ainda que se considere prejudicada a referida contagem de prazo para a alegação de exceção, tendo em vista a remota hipótese do excipiente não ter tomado conhecimento de fato que pudesse ensejar possível suspeição, será comprovado ao longo do Voto que, no mérito, não assiste razão ao ex-Presidente do CFO.
21.	Conforme esclarecido, vários fatos mencionados pelo excipiente já eram de conhecimento público antes de noticiados por terceiros e, inclusive, anteriores à prolação do Acórdão 2159/2017-TCU-Plenário e, em hipótese alguma, servem de prova quanto a qualquer suposto interesse do Relator do processo ou do ex-titular da SecexSaúde. O Seminário Diálogo Público não cuidou de antecipar questões de mérito referentes àquela deliberação, mas de apresentar ao público diversas questões enfrentadas pelo Tribunal em fiscalizações anteriores, relativamente às práticas verificadas no âmbito dos Conselhos de Fiscalização Profissional.
22.	Assim, não se sustenta, quanto ao mérito, a alegação, fundada no art. 145, inciso IV, do CPC, de que haveria suspeição dos exceptos, em razão de suposto interesse no julgamento do processo em favor de qualquer das partes. Não restou minimamente demonstrada, sequer com indícios, a hipótese aventada, baseada em ilações e suposições, e não foi trazido pelo excipiente qualquer elemento concreto capaz de demonstrar interesse do relator e do titular da SecexSaúde no julgamento do TC 011.085/2017, a favor ou contra quaisquer das partes. Ao contrário, os referidos exceptos atuaram no estrito cumprimento de suas competências legais e regimentais. 
23.	O relato trazido pelo excipiente não configura hipótese para o afastamento dos exceptos e inexistem, no Código de Processo Civil ou no Regimento Interno do TCU, situações de suspeição fundadas nas circunstâncias alegadas, em especial a envolver notícias de terceiros veiculadas em redes sociais, sem qualquer participação ou ingerência do Ministro-Substituto e do dirigente do Tribunal na divulgação, os quais não podem ser responsabilizados por atos de outros agentes estranhos aos autos e quando sequer restou provada eventual proximidade, seja em face de relação pessoal de amizade ou inimizade, ou de parentesco.
24.	Relativamente à oportunidade de manifestação da autoridade excepta, cumpre informar que Sua Excelência, o Ministro-Substituto Weder de Oliveira, exarou o despacho de peça 2, de conformidade com o art. 146 do Código de Processo Civil, asseverando expressamente não estar incurso nas hipóteses de suspeição suscitadas pelo requerente, e determinando a autuação de processo apartado, com encaminhamento do feito à Presidência do Tribunal, para sorteio de relator (peça 6 - termo de sorteio) , demonstrando, mais uma vez, sua imparcialidade na condução dos processos. 
25.	Nesse passo, deve ser esclarecido que a irresignação do excipiente quanto ao julgamento proferido no âmbito do Acórdão 2159/2017-TCU-Plenário (17/09/2017) , sobretudo quanto ao alcance da responsabilização dos gestores do CFO representados no TC Processo 011.185/2015-5, nos quais figuraram, ao final, os Senhores Ailton Diogo Morilhas Rodrigues (Presidente) e Genésio Pessoa de Albuquerque Júnior (Secretário-Geral) , deve ser enfrentada por meio de instrumentos próprios, quais sejam, as espécies recursais previstas no Regimento Interno do TCU, sendo descabida a intenção de rediscutir a matéria pela via oblíqua do incidente de exceção de suspeição, com a alegação infundada de que a responsabilização havida revelaria imparcialidade do julgador, e intentando, em derradeiro apelo, a nulidade da deliberação proferida pelo Plenário do Tribunal. 
26.	De mais a mais, olvida o excipiente que o órgão julgador, in casu, não é o Ministro-Substituto, mas o Plenário, que aprecia a proposta de deliberação trazida ao Colegiado pelo Relator, conforme sistemática definida no Regimento Interno. 
27.	A alegação do excipiente de que teria sido noticiada, no Seminário realizado em 19/08/2016, a sua condenação no processo de controle externo (Representação TC Processo 011.185/2015-5) , sem oportunidade de defesa e tampouco concretização do devido processo legal, não encontra guarida na realidade dos fatos, pois em julgado anterior, de 06/07/2016, conforme já esclarecido, o Plenário havia determinado a promoção da audiência dos responsáveis, para apresentação das razões de justificativa quanto às irregularidades apuradas na gestão do CFO. E mais, o vídeo do evento, os documentos de trabalho das palestras das unidades técnicas do Tribunal e o conteúdo das apresentações, de caráter genérico e versando sobre os achados da inspeção realizada, infirmam as alegações do excipiente, as quais possuem conteúdo comprovadamente distorcido do que efetivamente ocorreu. 
28.	Com efeito, reforço que é inverídica a afirmação do excipiente no sentido de que houve antecipação, no Seminário realizado em 19/08/2016, do julgamento que resultou no Acórdão 2159/2017-TCU-Plenário, proferido em 27/09/2017, eis que a proposta de afastamento cautelar do então Presidente do CFO foi apreciada e deferida pelo Pleno em 06/07/2016, com o Acórdão 1.726/2016, após inspeção realizada pela SecexSaúde, no seguimento das instruções lavradas pela unidade técnica em 28/01/2016 e em 23/06/2016 (Pronunciamento concluído) , após várias intercorrências de pedidos de vista/cópia dos autos e Parecer emitido pelo Procurador do MPTCU em 01/07/2016.
29.	Retomando a análise quanto à conduta do auditor federal de controle externo Marcelo André Barboza da Rocha Chaves, arrolado na presente exceção de suspeição, cumpre reforçar que referido servidor deixou, como já mencionado, a titularidade da SecexSaúde, após o exercício do período contínuo máximo de 06 (seis) anos permitido em norma do Tribunal (art. 2º da Resolução TCU 174/2005) , de 2013 a 2018, vindo a ocupar, posteriormente, a função de confiança de Assessor (FC-5) em Gabinete do Ministério Público de Contas, cumprindo os requisitos de habilitação e de vedação constantes da Resolução TCU 273/2015 para a referida designação.
30.	Nos elementos que fez encaminhar a esta Relatoria, o auditor apresentou a documentação referente à sua participação no Seminário Diálogo Público "Transparência e Boas Práticas nos Conselhos de Fiscalização Profissional", tendo como objetivos "apresentar os resultados e os próximos passos da auditoria realizada para avaliar o grau de atendimento da Lei de Acesso à Informação pelos Conselhos Profissionais (Acórdão 96/2016-TCU-Plenário) ", discutir "importantes questões administrativas e gerenciais de interesse dos conselhos profissionais" e a sistemática de apresentação do "Relatório de Gestão e Contas Ordinárias em Conselhos de Profissão".
31.	Na documentação jungida aos autos, constam o Programa do Seminário (peça 13) , trecho de vídeo do evento e os 04 (quatro) slides constantes da palestra então proferida (peça 14) , todos a evidenciar que se tratou, como definido no próprio objetivo do Diálogo Público, de apresentação acerca de resultados de auditorias em diversas entidades, como faz prova, por exemplo, o Acórdão 96/2016-TCU-Plenário (Relator Ministro-Substituto Weder de Oliveira) , proferido em 27/01/2016, a seguir ementado, com o endereçamento de determinações e recomendações aos diversos Conselhos Federais de regulamentação de profissões.
Sumário: RELATÓRIO DE AUDITORIA. CONSELHOS DE FISCALIZAÇÃO DO EXERCÍCIO PROFISSIONAL. VERIFICAÇÃO DO CUMPRIMENTO DA LEI DE ACESSO À INFORMAÇÃO. RECOMENDAÇÕES. DETERMINAÇÕES. PLANO DE AÇÃO. ARQUIVAMENTO.
32.	Na palestra a cargo do então titular da SecexSaúde, foram apresentados dados gerais e achados da fiscalização realizada no Conselho Federal de Odontologia, sem individualização de responsáveis ou gestores. Como exemplo do apurado na ação de controle, foram relacionados o montante de despesas examinadas (R$ 40 milhões) ; a média de R$ 160 mil/ano/pessoa, despendida com diárias pagas a membros da direção do CFO; o valor estimado de R$ 1 milhão para pagamento de diárias sem comprovação de deslocamento; e o total de R$ 800 mil gasto em reforma de sala comercial, com sobrepreço estimado de 35%. Também constou da apresentação da unidade técnica especializada do Tribunal o rol das principais irregularidades verificadas, a saber: i) pagamento concomitante de diárias e ressarcimento com alimentação; ii) indícios de aquisição antieconômica de imóvel; e iii) contratações e aquisições ilegais e antieconômicas. 
33.	Ao final da palestra, o então Secretário da SecexSaúde informou acerca da continuidade das ações de controle, considerando as diversas ocorrências apuradas tanto nas fiscalizações anteriores quanto no âmbito do TC Processo 011.185/2015-5 (Representação do MPTCU) , consistentes na realização de audiências, monitoramento das determinações ao CFO, constituição de processos apartados de tomadas de contas especiais para identificação dos responsáveis e quantificação dos débitos, e demais providências registradas no Acórdão 1726/2016-TCU-Plenário, dentre as quais a de que a unidade técnica, diante do que foi detectado no caso do CFO, decidira por propor às instâncias do Tribunal que o referido Conselho passasse a prestar contas ordinárias, inclusive negociando tal questão junto à Controladoria-Geral da União (responsável por atuar no processo de encaminhamento dessas contas ao Tribunal) .
34.	Quando do término da apresentação, o então Secretário faz apenas uma pergunta simples aos ouvintes, e não uma afirmação como alega o excipiente, se o denunciante, o qual encaminhara informações ao Tribunal acerca de possíveis irregularidades no CFO, estaria presente. Tal fato permite inferir que o dirigente efetivamente não conhecia referida pessoa, como à sorrelfa quer fazer crer o excipiente, ao maliciosamente asseverar que "essa fala deixa evidenciado que além de ter sido apontada a presença do denunciante e sua influência, pois é indicado, em público, sua presença, ainda é apontado que a gente decidiu". 
35.	Ora, as afirmações do excipiente são absolutamente inverídicas, fora de contexto e desvinculadas da dinâmica processual do TCU e do Evento Diálogo Público, pois o áudio comprova tão somente que foi feita uma pergunta e não uma afirmação acerca da presença ou não do denunciante, de forma genérica, e que, ao expressar "a gente decidiu", o dirigente da SecexSaúde quis dizer exatamente que a unidade técnica decidira por solicitar, para o exercício de 2016, que o CFO passasse a prestar contas ordinárias, com todas as obrigações inerentes ao respectivo processo, e não que tivesse havido decisão supostamente envolvendo a participação de terceiro denunciante.
36.	Nesse ínterim, é pertinente esclarecer ao excipiente que nenhum agente do TCU, sejam as autoridades ou servidores, é responsável por notícias veiculadas por terceiros acerca dos processos em trâmite na Corte. As informações trazidas pelo ex-Presidente do CFO podem revelar, quando muito, apenas que o denunciante acompanhava o trâmite processual, o que é plausível, por exemplo, utilizando-se o Sistema Push (https://portal.tcu.gov.br/e-tcu/push/) , acessível a qualquer cidadão. Embora o Sistema não permita, a priori, para não legitimados (partes e interessados) , o acesso ao conteúdo das peças dos autos, é perfeitamente possível acompanhar o espelho do andamento processual, ou seja, saber quando foram cadastradas informações de despachos proferidos pelo relator, representações legais, juntada de documentos, inclusão em pauta, dentre outras providências. 
37.	Sobre o pedido de anulação dos julgamentos realizados, o não acolhimento do pedido de suspeição, conforme o juízo de mérito que proponho para o deslinde do processo, qual seja, de negativa integral do pleito, por manifesta improcedência, implica também a perda de objeto quanto ao que requer o excipiente. 
38.	E quanto às alegações e pedidos que versam sobre a rediscussão, quanto ao mérito, das questões analisadas no processo de controle externo TC Processo 011.185/2015-5 (Representação do MPTCU) , já apreciado pelo Tribunal, em especial a avaliação de fatos e o reexame das condutas dos responsáveis arrolados naqueles autos, alerto que a intenção do excipiente é descabida e não encontra amparo legal, eis que deve ser conduzida, como já esclarecido, em sede de recurso próprio, seguindo a normas estatuídas na Lei n. 8.443/1992 e no Regimento Interno do TCU. Deixo, então, de apresentar outras considerações quanto a esse ponto.
39.	Adicionalmente, sobre o procedimento de apreciação do incidente de suspeição no Plenário da Corte, cabe o esclarecimento de que, a teor da aplicação da analogia com o Regimento Interno do STJ (dispositivos a seguir) , impõe-se que o Ministro arguido não participe da votação. Aliás, em sintonia com a disciplina constante do Regimento Interno do TCU, na hipótese em que os Ministros-Substitutos não se encontram na condição de convocados, ou seja, sem a possibilidade de Votar.
Art. 55. Incumbe ao ministro-substituto:
 (...) 
III - atuar, em caráter permanente, junto ao Plenário e à câmara para a qual for designado, presidindo a instrução dos processos que lhe forem distribuídos na forma estabelecida nos arts. 147 a 151 e 153, e relatando-os com proposta de acórdão por escrito, a ser votada pelos membros do respectivo colegiado.
40.	Alerto, porém, que a condição de não votante não obsta que a autoridade arguida possa apresentar esclarecimentos de questões de fato, no curso da apreciação dos autos, pois, como cediço, pedidos de exceção de suspeição eventualmente requererem fundamentos de ordem subjetiva, com motivação personalíssima, que podem ser refutados pelo excepto, garantindo-se o pleno atendimento do princípio do contraditório e da ampla defesa.
41.	E de conformidade com o entendimento esposado no presente voto, permito-me reproduzir excertos de julgamentos proferidos pelo Superior Tribunal de Justiça, nos quais restaram claras as hipóteses para o reconhecimento de casos de suspeição, além da obrigatória necessidade de apresentação, pelo excipiente, de elementos fáticos concretos que fundamentem pedidos da espécie.
REsp 1469827/PR
Relatora Ministra NANCY ANDRIGHI
Ementa: PROCESSUAL CIVIL. RECURSO ESPECIAL. EXCEÇÃO DE SUSPEIÇÃO. OMISSÃO. CONTRADIÇÃO. VÍCIOS INEXISTENTES. QUEBRA DA IMPARCIALIDADE DO MAGISTRADO. MERAS CONJECTURAS. INADMISSIBILIDADE. JUIZ NATURAL. PRESERVAÇÃO.
1. Recurso especial interposto em 20/01/2014 e atribuído a este Gabinete em 25/08/2016.
2. Ausentes os vícios do art. 535 do CPC, rejeitam-se os embargos de declaração.
3. Para o acolhimento da suspeição do magistrado prevista no art.135, V, do CPC/73 é indispensável que a parte supostamente prejudicada pela quebra de imparcialidade demonstre concretamente quais elementos convergem para o induvidoso interesse do juiz no desfecho da lide.
4. Meras conjecturas, ilações sem vínculo efetivo com a realidade ou pretensões destituídas de qualquer elemento objetivo e demonstrável nos autos não são hipóteses de afastamento do juiz natural da causa.
5. Recurso especial não provido.
REsp1340594/MTRelator: Ministro MAURO CAMPBELL MARQUES
Ementa: PROCESSUAL CIVIL. RECURSO ESPECIAL. IMPROBIDADE ADMINISTRATIVA. EXCEÇÃO DE SUSPEIÇÃO DE MAGISTRADO. INTERPRETAÇÃO RESTRITIVA DAS HIPÓTESES PREVISTAS NO ART. 135 DO CÓDIGO DE PROCESSO CIVIL. PRECEDENTES DO STJ. RECURSO ESPECIAL NÃO PROVIDO.
1. O presente apelo especial foi interposto com o objetivo de que fosse reconhecida a suspeição de Juiz substituto de 2º grau integrante do Tribunal de Justiça do Estado de Mato Grosso, com base no art. 135, V, do Código de Processo Civil. 
2. O Código de Processo Civil utiliza-se de forma genérica para a caracterização desta hipótese de suspeição, não especificando qual seria efetivamente o tipo de interesse que acarretaria na quebra do dever de imparcialidade trazida pela suspeição. Não obstante, de acordo com a doutrina processual civil, faz-se necessária uma interpretação do referido dispositivo de forma sistemática e teleológica a fim de que a sua amplitude não venha a desvirtuar a sua aplicação no caso em concreto, em prejuízo dos direitos e garantias fundamentais processuais que assistem os litigantes.
3. Neste mesmo sentido, este Sodalício, inclusive por meio de sua Corte Especial, já firmou entendimento de que o reconhecimento da suspeição, por significar o afastamento do juiz natural da causa, exige que fique evidenciado um prévio comprometimento do julgador para decidir o processo em determinada direção, a fim de favorecer ou prejudicar uma das partes, situação inocorrente na espécie.
4. Além disso, as hipóteses previstas no referido dispositivo legal são taxativas e devem ser interpretadas de forma restritiva, sob o ônus de comprometer a garantia da independência funcional que assiste à autoridade jurisdicional no desempenho de suas funções.
5. O Código de Processo Civil não prevê hipótese de suspeição/imparcialidade fundada na circunstância de o Juiz responder a processo por ato semelhante (como alegada pela parte ora recorrente) .
6. Neste sentido: AgRg na ExSusp 120/DF, Corte Especial, Rel. Min. Felix Fischer, DJe 15.3.2013; AgRg no Ag 1.422.408/AM, 4ª Turma, Rel. Min. Maria Isabel Gallotti, DJe 21.2.2013; AgRg na ExSusp 93/RJ, 3ª Seção, Rel. Min. Jorge Mussi, DJe de 23.5.2009 AgRg na ExSusp 108/PA, Corte Especial, Rel. Min. Humberto Martins, DJe 28.5.2012. (...) 7. Recurso especial não provido.
42.	Por derradeiro, como visto na jurisprudência, o rol de situações constantes do art. 145 do CPC é taxativo, sendo necessária ao provimento da exceção de suspeição, por exemplo, a presença inequívoca de uma das situações dele constantes, o que não ocorreu no presente processo, pois o excipiente não trouxe aos autos elementos aptos a comprovar as alegações apresentadas, na seara de ordem subjetiva, para que restasse configurada a suspeição, tampouco demonstrou inequivocamente eventual interesse concreto próprio do Ministro-Substituto no julgamento do processo de controle externo, seja a favor ou contra quaisquer das partes. 
	Ante o exposto, considerando manifestamente improcedente a exceção de suspeição, Voto por que o Tribunal adote o Acórdão que submeto à apreciação deste Colegiado
TCU, Sala das Sessões Ministro Luciano Brandão Alves de Souza, em 29 de maio de 2019.
AROLDO CEDRAZ 
Relator